臺灣基隆地方法院民事判決
111年度訴字第75號
原      告  安聯汽車修理股份有限公司

法定代理人  徐志偉  
被      告  楊愫怜  


訴訟代理人  施佳鑽律師
上列當事人間請求返還保管現金事件，本院於民國111年5月31日
言詞辯論終結，判決如下：
    主      文
被告應給付原告新臺幣壹拾萬伍仟元，及其中新臺幣捌萬伍仟元
自民國一百一十一年三月八日起、其中新臺幣伍仟元自民國一百
一十一年二月二十六日起、其中新臺幣伍仟元自民國一百一十一
年三月二十六日起、其中新臺幣伍仟元自民國一百一十一年四月
二十六日起、其中新臺幣伍仟元自民國一百一十一年五月二十六
日起，均至清償日止，按週年利率百分之五計算之利息。
被告應於民國一百一十一年六月二十五日、一百一十一年七月二
十五日、一百一十一年八月二十五日、一百一十一年九月二十五
日、一百一十一年十月二十五日、一百一十一年十一月二十五日
、一百一十一年十二月二十五日、一百一十二年一月二十五日，
各給付原告新臺幣伍仟元，及自各期應給付日翌日起至清償日止
，按週年利率百分之五計算之利息。
原告其餘之訴駁回。
訴訟費用由被告負擔四十分之三，餘由原告負擔。
本判決原告勝訴部分得假執行；但被告如以新臺幣壹拾萬伍仟元
及到期金額之全額預供擔保，得免為假執行。
原告其餘假執行之聲請駁回。
    事實及理由
一、訴狀送達後，原告不得將原訴變更或追加他訴，但請求之基
    礎事實同一、擴張或減縮應受判決事項之聲明者，不在此限
    ；原告於判決確定前，得撤回訴之全部或一部，但被告已為
    本案之言詞辯論者，應得其同意；訴之撤回應以書狀為之，
    但於期日，得以言詞向法院或受命法官為之，民事訴訟法第
    255條第1項第2款、第3款、第262條第1項、第2項分別定有
    明文。原告依民法第179條、第184條規定，請求被告返還保
    管現金新臺幣（下同）177萬5,161元、返還欠款14萬5,000
    元，及自起訴日給付法定利息5%，於本院審理中減縮自起訴
    狀繕本送達翌日起算法定遲延利息，核屬減縮應受判決事項
    之聲明，另於111年3月29日具狀撤回民法第179條之請求權
    ，因被告尚未為本案之言詞辯論，本院自無庸再就民法第17
    9條之訴訟標的為審酌，至於原告於111年5月19日具狀追加
    依民法第767條規定請求被告返還保管現金，係本於其所主
    張財產權遭侵害之同一基礎事實，符合民事訴訟法第255條
    第1項第2款規定，先予說明。
二、原告主張：
　㈠被告是原告之股東，依股東之協議，原告每月保留現金100萬
    元供週轉，其餘現金由各股東依股權比例保管，原告匯給各
    股東之款項，包括當年度股東應得之股利，及為原告保管之
    現金，原告自106年1月1日至109年12月31日匯款2,749,500
    元至被告申辦之玉山銀行帳戶（帳號：0000000000000，下
    稱系爭帳戶），扣除被告歷年應得之股利567,033元後，尚
    餘2,182,467元，且各股東自106年1月1日至109年12月31日
    共為原告保管現金2,247萬388元，依被告股權比例7.7%計算
    ，被告保管現金177萬5,161元拒不返還，已不法侵害原告所
    有財產，依侵權行為法律關係及民法第767條規定請求被告
    給付177萬5,161元。
　㈡兩造於108年12月17日簽訂協議書（下稱系爭協議書），被告
    同意退還原告20萬元，並自108年10月25日起，於每月25日
    償還原告5,000元，經臺灣士林地方法院（下稱士林地院）
    公證處以108年度認字第000000000號認證，被告尚有14萬5,
    000元未給付，依系爭協議書請求被告給付14萬5,000元。
　㈢並聲明：
　⒈被告應給付原告177萬5,161元，及自起訴狀繕本送達翌日起
    至清償日止，按週年利率5%計算之利息。
　⒉被告應給付原告14萬5,000元，及自起訴狀繕本送達翌日起至
    清償日止，按週年利率5%計算之利息。
　⒊願供擔保請准宣告假執行。
三、被告抗辯略以：
　㈠被告否認原告有將現金交由被告保管之約定及事實，原告匯
    入系爭帳戶之款項係股份投資之獲利，並非保管之款項，且
    原告法定代理人於本院109年度訴字第268號審理時自承自購
    入股權至109年間已收取超過4、5千萬元之股利，可證原告
    給付之款項並無由股東代為保管之現金，且與侵權行為請求
    權成立之要件不符，原告主張被告應負侵權行為損害賠償責
    任，並無理由。
　㈡系爭協議書之約定係原告發放資遣費予被告，原告向被告索
    回資遣費違反勞動基準法之強制規定而無效，縱使系爭協議
    書有效，雙方係協議分期給付，並由原告給付予被告之投資
    獲利中扣除，原告就未到期部分不得請求，且原告於109年
    間未再給付投資獲利予被告，故無從扣除。
　㈢並答辯聲明：原告之訴駁回，並願供擔保請准宣告免為假執
    行。
四、原告主張被告是原告之股東，原告自106年1月1日至109年12
    月31日匯款2,749,500元至系爭帳戶，及兩造於108年12月17
    日簽訂系爭協議書，被告同意退還原告20萬元，並約定自10
    8年10月25日起，於每月25日償還原告5,000元，經士林地院
    公證處以108年度認字第000000000號認證等事實，有原告申
    辦之基隆市第二信用合作社帳戶客戶存提明細查詢表、玉山
    銀行集中管理部111年4月22日玉山個（集）字第1110050186
    號函附系爭帳戶存戶個人資料在卷可憑，並經本院職權核對
    士林地院認證卷宗確認為真實，堪信為真實可採。
五、原告主張依股東協議將公司現金依股權比例匯入系爭帳戶，
    依侵權行為法律關係及民法第767條規定，請求被告返還保
    管之現金177萬5,161元，及依系爭協議書約定，請求被告給
    付14萬5,000元，為被告所否認，並以前詞置辯，本院判斷
    如下：
　㈠原告依民法第184條規定，請求被告返還177萬5,161元本息部
    分：
　⒈因故意或過失，不法侵害他人之權利者，負損害賠償責任。
    故意以背於善良風俗之方法，加損害於他人者亦同。民法第
    184條第1項定有明文。又前開侵權行為之成立，須行為人因
    故意過失不法侵害他人權利，亦即行為人須具備歸責性、違
    法性，並不法行為與損害間有因果關係，始能成立。且主張
    侵權行為損害賠償請求權之人，對於侵權行為之成立要件，
    應負舉證責任。另主張法律關係存在之當事人，須就該法律
    關係發生所須具備之特別要件，負舉證之責。復按民事訴訟
    如係由原告主張權利者，應先由原告負舉證之責，若原告先
    不能舉證，以證實自己主張之事實為真實，則被告就其抗辯
    事實即令不能舉證，或其所舉證據尚有疵累，亦應駁回原告
    之請求（最高法院72年度台上字第4225號判決要旨參照）。
　　原告主張被告有將其為原告保管之款項117萬5,161元侵占入
    己，而依侵權行為之法律關係，請求被告給付117萬5,161元
    本息，自應由原告就被告構成侵占之侵權行為，負舉證責任
    。
　⒉原告主張被告將所受原告委任保管之117萬5,161元侵占入己
    ，致原告受有上開保管款之損害，固提出109年12月31日資
    產負債表（帳戶式）、現金保管條、現金保管扣除盈餘分配
    表、106年度至109年度盈餘分配通知書等件影本為證，然
　　原告將款項匯入系爭帳戶之原因甚多，無法排除係代收、轉
    付、保管、投資或其他財產上之法律關係，且上開文書均係
    原告所製作，被告並未在記載保管原告現金177萬5,161元之
    現金保管條上簽章，何況現金保管條金額為177萬5,161元，
    與現金保管扣除盈餘分配表之金額係218萬2,467元，已有不
    符之處，被告是否確有保管原告之現金，尚屬不明，上開文
    書不足以認定被告所收領原告給付之款項，除盈餘分配外，
    其餘均屬為原告保管之款項。至於原告所提股東黃花、李良
    蕙出具之現金保管條及111年1月26日股東臨時會議事錄，僅
    能證明股東黃花、李良蕙有為原告保管款項，及原告召開股
    東臨時會，經出席股東黃花、李良蕙、徐志偉決議由原告 
    法定代理人徐志偉代表公司向各股東追討帳上現金2,247萬3
    88元，均無從證明兩造間有成立被告為原告保管財產之合意
    ，難認原告就本件侵權行為損害賠償請求權存在之事實，已
    善盡主張責任，原告請求被告應負侵權行為責任，應屬無據
    。
  ㈡原告追加依民法第767條規定，請求被告返還177萬5,161元
  　本息部分：
　⒈所有人對於無權占有或侵奪其所有物者，得請求返還之。對
    於妨害其所有權者，得請求除去之。有妨害其所有權之虞者
    ，得請求防止之。前項規定，於所有權以外之物權，準用之
    ，民法第767條定有明文。
  ⒉原告既未能證明被告占有177萬5,161元保管款，原告本於所
    有權請求被告返還177萬5,161元本息，沒有依據。
  ㈢原告依系爭協議書，請求被告給付14萬5,000元本息部分：
　⒈勞動基準法關於資遣費之規定，乃係為保護勞工而設，屬強
    制規定，依民法第71條之規定，勞雇雙方自不得事先約定拋
    棄資遣費請求權，如事先約定拋棄，即屬無效。惟勞工之資
    遣費請求權一旦發生，則已為獨立之債權，依私法「契約自
    由」原則，勞工自非不得予以拋棄，或勞雇雙方亦得就此一
    債權互相讓步成立和解。又和解有使當事人所拋棄之權利消
    滅及使當事人取得和解契約所訂的權利之效力。當事人一經
    和解即應受該和解契約之拘束，不得就和解前之法律關係再
    行主張。（民法第737條及最高法院19年上字第1964號判例
    意旨參照）。查兩造因資遣費退還、股東分紅等事宜，於10
    8年12月17日簽訂系爭協議書約定：「乙方（即原告）前曾
    給付甲方（即被告）資遣費新臺幣50萬元，甲方同意退還乙
    方20萬元，乙方同意剩餘30萬元為甲方所有，不再向甲方請
    求。前條退還方式：甲方自108年10月25日起至退還全部款
    項為止，按月於每月25日退還乙方5,000元。因甲方為乙方
    股東，乙方按月給付甲方股東紅利，雙方協議甲方依前條所
    約定之每月退還款項，得自乙方按月給付甲方之股東紅利中
    扣除。」並經士林地院公證處以108年度認字第000000000號
    認證。被告於資遣費請求權已發生及已領取資遣費50萬元後
    ，與原告簽訂系爭協議書，顯已與原告就已發生之資遣費請
    求權爭議達成和解，自有拘束雙方之效力，原告因此取得約
    定之權利，且與預先拋棄資遣費請求權之情形不同，被告抗
    辯系爭協議書違反強制規定而無效云云，自不足採。
  ⒉民事訴訟法第246條所定將來給付之訴，於被告 (債務人）有
    到期不履行之虞時，債權人即得提起之，倘債務人對於債權
    人請求所由生之法律關係有所爭執，或對於繼續性之債務，
    就已屆履行期之債務，有不為履行或拒絕履行之情形，即得
    認債務人就未屆履行期部分，有到期不履行之虞，債權人自
    得提起將來給付之訴（最高法院92年度台上字第2184號判決
    意旨參照）。承上，兩造就發生之資遣費請求權爭議達成和
    解，被告負有自108年10月25日起，按月於每月25日返還原
    告5,000元，至返還20萬元之義務，惟被告自109年9月25日
    起迄今未再給付，則原告依系爭協議書約定，請求被告給付
    至111年5月31日言詞辯論終結時已到期之10萬5,000元（計
    算式：5,00021＝105,000），及其中8萬5,000元（自109年9
    月25日至111年2月18日起訴時為止已到期17期）自起訴狀繕
    本送達翌日即111年3月8日起、其中5,000元自111年2月26日
    起、其中5,000元自111年3月26日起、其中5,000元自111年4
    月26日起、其中5,000元自111年5月26日起，均至清償日止
    ，按週年利率5%計算之法定遲延利息，洵屬有據。另依系爭
    協議書約定，被告應於111年6月起至112年1月止，於每月25
    日各給付原告5,000元，雖然尚未到期，但被告已明示拒絕
    給付，則原告就未到期之債權，顯有到期不履行之虞，而有
    依民事訴訟法第246條提起將來給付之訴之必要。故原告請
    求被告於111年6月25日、111年7月25日、111年8月25日、11
    1年9月25日、111年10月25日、111年11月25日、111年12月2
    5日、112年1月25日，各給付原告5,000元，及自各期應給付
    日翌日起至清償日止，按週年利率5%計算之利息，亦屬有據
    。　
六、綜上所述，原告依系爭協議書約定，請求被告給付10萬5,00
    0元，及其中8萬5,000元自111年3月8日起、其中5,000元自1
    11年2月26日起、其中5,000元自111年3月26日起、其中5,00
    0元自111年4月26日起、其中5,000元自111年5月26日起，均
    至清償日止，按週年利率5%計算之利息，並於111年6月25日
    、111年7月25日、111年8月25日、111年9月25日、111年10
    月25日、111年11月25日、111年12月25日、112年1月25日，
    各給付原告5,000元，及自各期應給付日翌日起至清償日止
    ，按週年利率5%計算之利息，為有理由，應予准許，超過這
    個部分的請求，為無理由，應予駁回。
七、本判決所命給付之金額未逾50萬元，依民事訴訟法第389條
    第1項第5款規定，應依職權宣告假執行，被告陳明願供擔保
    聲請宣告免為假執行，符合法律規定，故酌定相當之擔保金
    額予以准許；至原告敗訴部分，其假執行之聲請失所依附，
    應予駁回。
八、本件事證已經明確，兩造其餘主張與攻擊防禦方法及所提證
     據，核與判決之結果不生影響，爰不逐一論述，併此敘明
    。
九、結論：本件原告之訴為一部有理由，一部無理由，依民事訴
    訟法第79條、第389條第1項第5款、第392條第2項，判決如
    主文。
中　　華　　民　　國　　111 　年　　6 　　月　　16　　日
                  民事庭法　官　陳湘琳　　　　　
以上正本係照原本作成。
對於本件判決如有不服，應於收受送達後20日內向本院提出上訴
書狀，敘述上訴之理由，上訴於臺灣高等法院，並按他造當事人
之人數附具繕本。如委任律師提起上訴者，應一併繳納上訴審裁
判費。
中　　華　　民　　國　　111 　年　　6 　　月　　16　　日
                        書記官　陳柏宏